【裁判字號】    89,再,2
【裁判日期】    890320
【裁判案由】    聲請再審
【裁判全文】
臺灣高等法院臺南分院民事判決  八十九年度再字第二號  Ｊ
      再審原告  甲  ○  ○
                丙  ○  ○
      再審被告  乙  ○  ○
右當事人間侵權行為損害賠償事件，再審原告對於本院於中華民國八十八年十一月三
十日所為之八十八年度訴字第七號確定判決，以有民事訴訟法第四百九十六條第一項
第一款之再審事由，提起再審之訴，本院判決如左：
      主      文
再審之訴駁回。
再審訴訟費用由再審原告連帶負擔。
      事      實
甲、再審原告方面：
  一、聲明：求為判決：（一）、台灣高等法院台南分院八十八年度訴字第七號民事
      確定判決廢棄。（二）、駁回再審被告在前審之訴。（三）、再審及前審之訴
      訟費用均由再審被告負擔。
  二、陳述：
    １、再審原告雖不否認有毆打再審被告成傷之事實，但再審原告於刑事案件中業
        已主張當時係因酒後意識不清所致（按甲○○、丙○○於案發後二小時所測
        得之酒精濃度分別高達0.77mg/l及1.13mg/l，足見在互毆之時之酒精濃度必
        然更高），乃刑事庭並未因再審原告此一主張而就再審原告二人之精神狀態
        予以鑑定即遽為再審原告不利之判決，顯有未洽，是再審原告已對上開刑事
        判決提出第三審之上訴，合先敘明。
    ２、再審原告雖未於本件前審訴訟程序中出庭應訊，但因本件乃刑事附帶民事賠
        償請求，是再審原告於刑事訴訟中之陳述及主張，自均應做為前審審酌之依
        據，故再審原告於刑事程序中所為之因酒後神識不清，以致心神喪失等主張
        ，原確定判決法院自應加以審酌，並送請鑑定，乃上開民事確定判決對此重
        要防禦方法，竟未加以斟酌，且亦未記載判決理由，其顯有適用法規顯有錯
        誤之情事，爰依民事訴訟法第四百九十六條第一項第一款之規定，提起本件
        再審之訴。
乙、再審被告方面：
    本件未經言詞辯論，再審被告無任何聲明或陳述。
      理      由
一、按確定判決如有適用法規顯有錯誤者，得提起再審之訴，民事訴訟法第四百九十
    六條第一項第一款固定有明文；惟民事訴訟法第四百九十六條第一項第一款所謂
    適用法規顯有錯誤，係指確定判決所適用之法規顯然不合於法律規定，或與現存
    判例解釋相違反者而言，並不包括漏未斟酌証據及認定事實錯誤之情形在內，最
    高法院亦著有五十七年台上字第一○九一號判例、六十年台再字第一七○號判例
    及六十三年台上字第八八○號判例可資參照。足見舉凡事實審法院認定事實錯誤
    、或就當事人提出之事實及聲明之証據疏於調查、或調查証據欠周、或判決不備
    理由等，均與適用法規顯有錯誤之情形有間，均不得資為民事訴訟法第四百九十
    六條第一項第一款適用法規顯有錯誤之再審事由至明（參照民國七十四年七月印
    行之吳明軒所著中國民事訴訟法下冊第一三二四頁見解及最高法院八十年台再字
    第二十號裁判及八十年台再字第六四號裁判意旨）。
二、經查：本件再審原告據以提起本件再審之訴，其所持之「再審原告於刑事訴訟程
    序中所為之因酒後神識不清，以致心神喪失等主張，原確定判決法院自應加以審
    酌，並送請鑑定，乃上開民事確定判決對此重要防禦方法，竟未加以斟酌，且亦
    未記載判決理由，其顯有適用法規顯有錯誤之情事」等理由，經核均屬原確定判
    決是否調查証據欠周或原確定判決是否不備理由之範疇，揆諸前開說明，均難認
    係民事訴訟法第四百九十六條第一項第一款適用法規顯有錯誤之再審事由，乃再
    審原告竟據以提起本件再審之訴，其起訴顯難謂有理由，爰不經言詞辯論，逕以
    判決駁回之。
三、據上論結，本件再審之訴，顯無再審之理由，爰依民事訴訟法第五百零二條第二
    項、第八十五條第二項，判決如主文。
中      華      民      國    八十九    年      三      月    二十      日
                                    臺灣高等法院臺南分院民事第二庭
                                        審判長法官  吳    火    川
                                        法      官  葉    居    正
                                        法      官  吳    志    誠
右為正本係照原本作成。
不得上訴。
中      華      民      國    八十九    年      三      月    二十二    日
                                        法院書記官  林    鈴    香


司法院資訊處製作；財團法人民間司法改革基金會備份。
